【裁判字號】    92,重訴,37
【裁判日期】    920603
【裁判案由】    清償借款
【裁判全文】
臺灣屏東地方法院民事判決  九十二年度重訴字第三七號
    原      告    台灣中小企業銀行股份有限公司
    法定代理人    甲○○
    訴訟代理人    乙○○
                  戊○○
    被      告    財團法人屏東縣私立安康老人養護中心
                              .
    兼
    法定代理人    丁○○      .
    右  二  人
    訴訟代理人    薛源基律師
    被      告    丙○○      .
    訴訟代理人    周春米律師
右當事人間清償借款等事件，本院判決如左：
    主      文
被告丙○○及被告丁○○應連帶給付原告新臺幣壹仟肆佰玖拾萬元，及自民國九十一
年九月九日起至清償日止，按年息百分之八點一三三計算之利息，並自民國九十一年
九月九日起至九十二年三月八日止，按上開利率百分之十，自民國九十二年三月九日
起至清償日止，按上開利率百分之二十計付之違約金。或被告財團法人屏東縣私立安
康老人養護中心應給付原告新臺幣壹仟肆佰玖拾萬元，及自民國九十一年十二月十三
日起至清償日止，按年息百分之六計算之利息。
訴訟費用由被告財團法人屏東縣私立安康老人養護中心負擔二分之一，其餘由被告丙
○○及被告丁○○連帶負擔。
    事實及理由
一、原告起訴主張：被告丙○○於民國八十七年十二月八日邀被告丁○○為連帶保證
    人，由丙○○向原告借得新臺幣（以下同）二千萬元以供興建財團法人私立安康
    老人養護中心（以下簡稱安康養護中心）之用。前開借款約定利息按年息百分之
    八點一三三計算，借款期間自八十七年十二月八日起至八十八年十二月八日止（
    嗣經原告同意丙○○及丁○○延展借款期限至九十年十二月八日），借款人應按
    月於每月八日攤還本息。如借款到期或視為到期未按期攤還本息時，其逾期在六
    個月以內者，應按上開利率百分之十計付違約金，逾期超過六個月部分，則按上
    開利率百分之二十計算違約金。丙○○雖曾陸續攤還本金及利息，但自九十一年
    九月九日起即未依約繳付，共尚積欠本金一千四百九十萬元未清償。經原告催討
    曾由被告安康養護中心簽發以原告銀行為付款人，面額一千四百九十萬元，票據
    號碼ＡＰ0000000號，發票日九十一年十二月八日之支票一張（以下簡稱
    系爭支票）交付原告以代清償借款，惟原告於九十一年十二月十三日提示仍不獲
    兌現。為此爰依消費借貸、連帶保證及票據之法律關係，求為判決如主文第一項
    所示。
二、被告丙○○則以：伊對於消費貸借貸之法律關係不爭執，惟希望原告能同意延期
    清償，故請求駁回原告之訴。
三、被告丁○○以：本件借款為銀行法第十二條所定之消費性借貸，被告丁○○不負
    保證人之責任等語置辯，故請求駁回原告之訴。
四、被告安康養護中心以：因為原告答應要借款一千四百九十萬元給安康養護中心，
    再由安康養護中心供丙○○清償一千四百九十萬元借款，所以簽發並交付系爭支
    票予原告。但嗣後原告並未依約交付借款，所以原告取得系爭支票並無對價且係
    惡意，不得享有票據上之權利，故請求駁回原告之訴。
五、原告主張之前揭事實，業據提出借據、連帶保證書、支票、退票理由單、法人登
    記證、授信客戶異動資料、授信帳戶基本資料卡、委託書、存款憑條、存款轉帳
    收入傳票各一份、取款憑條、授信約定書二份、授信條件變更申請書、展延到期
    日契約書各三份為證，應堪信為真實。被告丙○○、丁○○及安康養護中心雖以
    前詞置辯，惟查：
  (一)丙○○積欠之前開借款屢次經原告同意緩期清償，最後同意延至九十年十二月八
    日清償，清償期限已經屆至，原告迄今未再同意丙○○延期清償，丙○○自不得
    拒絕清償。
  (二)又按銀行辦理自用住宅放款及消費性放款，已取得前條所定之足額擔保時，不得
    以任何理由要求借款人提供連帶保證人，銀行法第十二條之一第一項固有明文。
    查本件丙○○向原告借款二千萬元，雖曾提供土地為債務之擔保，為原告所不爭
    執。然丙○○與丁○○分別為安康養護中心之常務董事及董事長，丙○○為籌建
    安康養護中心而向原告借款，此有原告提出之法人登記書一份及授信條件變更申
    請書三份附卷可證，可見丁○○與丙○○二人均共同參與籌建安康養護中心。丙
    ○○向原告借款既非為購買或修繕自用住宅、或購置自用耐久性消費品、子女教
    育費用或購買汽車，而係為投資籌建安康養護中心，原告之放款自非屬自用住宅
    放款或消費性放款，丁○○據此抗辯其不負保證責任，洵屬無據。
  (三)末查丙○○為安康養護中心之常務董事，丙○○為籌建安康養護中心，向原告借
    款，幾經原告同意延期清償，至今積欠尚原告一千四百九十萬元。而丙○○所借
    得之款項係為籌建安康養護中心，已如前述。被告安康養護中心亦不否認借得之
    款項部分確實供其運用。再佐以系爭支票之發票日記載為九十年十二月八日，恰
    與借款延期清償後之到期日相同，應足以認定財團法人屏東縣私立安康老人養護
    中心是為了代替其常務董事丙○○清償一千四百九十萬元而簽發系爭支票。被告
    財團法人屏東縣私立安康老人養護中心空言辯稱其簽發系爭支票是為了向原告借
    款一千四百九十萬元，嗣後原告未依約借款，故原告取得票據並無相當對價且為
    惡意一節，顯與一般銀行借貸之常情有違，不可採信。
六、綜上所述，原告前揭主張既屬可信，其依消費借貸、連帶保證及票據之法律關係
    ，求為判決如主文第一項所示，尚無不合，應予准許。
七、未按被告簽發系爭支票乃為代替丙○○清償一千四百九十萬元之欠款，故被告中
    任何一人就一千四百九十萬元之本金向原告為給付，被告三人於已給付之範圍內
    均同免其責任，附此敘明。
據上論結，原告之訴為有理由，依民事訴訟法第七十八條、第八十五條第一、二項，
判決如主文。
中      華      民      國    九十二    年      六      月       三     日
                                    臺灣屏東地方法院民事第一庭
~B審判長法官  羅心芳
~B法      官  許蓓雯
~B法      官  周群翔
右為正本係照原本作成。
如不服本判決，應於收受送達後二十日內向本院提出上訴書狀（均須按他造當事人之
人數附繕本）。
~B法院書記官  劉淑蓉
中      華      民      國    九十二    年      六      月       三     日


司法院資訊處製作；財團法人民間司法改革基金會備份。
